【裁判字號】    92,簡上,33
【裁判日期】    921111
【裁判案由】    給付承攬報酬
【裁判全文】
臺灣花蓮地方法院民事判決  九十二年度簡上字第三三號
    上  訴  人  丙○○○○○○.
    法定代理人  李東成
    訴訟代理人  吳美津律師
    被上訴人    乙○○        .
右當事人間請求給付承攬報酬事件，上訴人對於中華民國九十二年四月三十日本院花
蓮簡易庭九十一年度花簡字第四五三號第一審判決提起上訴，本院判決如左：
    主      文
上訴駁回。
第二審訴訟費用由上訴人負擔。
    事      實
甲、上訴人方面：
  一、聲明：
  (一)原判決廢棄。
  (二)被上訴人在第一審之訴及其假執行之聲請均駁回。
  (三)如受不利判決願供擔保請准宣告假執行。
  二、陳述：除與原審判決書所載者相同茲予引用外，補稱：
  (一)證人陳國財於原審曾提出三張轉帳傳票，上載明訴外人超級任務企劃有限公司
      所承攬花蓮國際石雕藝術展外圍之裝璜與籬笆工程（以下簡稱系爭工程），轉
      包給訴外人李錦黌之工程款，即使該傳票為真實，該工程款金額為新台幣（下
      同）二十五萬元，相較於被上訴人向李錦黌請求之二十三萬八千一百元之點工
      款，李錦黌顯然未獲利潤，與常情並不符合，從而，被上訴人於原審所提之點
      工總表及每日點工表應非實在，原判決引為判決之基礎，顯失公允。
  (二)證人陳國財於原審已證稱：「都是李錦黌本人與我接洽」、「李錦黌是以個人
      名義承包，也沒有開發票，只有個人簽收收據」等語，再參諸被上訴人在原審
      所提出之上開點工表，該證言應有不實。縱認屬實，該點工表亦係由李錦黌個
      人名義所為等情，可見本件上訴人確不知悉被上訴人所請求之工程。
  (三)李錦黌未經上訴人之同意，擅自使用上訴人之公司名稱於其名片、車輛及工具
      上，自屬不法之行為，應不構成表見代理。原判決未審酌上情，而遽為上訴人
      應負表見代理之責任，顯有未合。
  三、證據：援用原審之立證方法。
乙、被上訴人方面：
  一、聲明：駁回上訴。
  二、陳述：與原審判決書所載者相同。
  三、證據：援用原審之立證方法。
    理      由
一、被上訴人於原審起訴略以：訴外人李錦黌以丙○○○○○○名義，於民國（下同
    ）九十年九月間，要求被上訴人為其完成系爭工程，由被上訴人自行找工人點工
    ，男工每日一千六百元，女工每日一千二百元，應於工作完成時給付報酬，詎被
    上訴人於九十年九月二十一日完成工作後，工程款計二十三萬八千一百元，目前
    尚欠十七萬八千一百元，另外上訴人既同意李錦黌以丙○○○○○○對外承包工
    程，且任由李錦黌印製丙○○○○○○名義名片對外使用，李錦黌所駕自小客車
    、使用之工具也噴有丙○○○○○○字樣，此等表見事實自應對被上訴人負授權
    人之責任，為此請求上訴人給付十七萬八千一百元，及自起訴狀繕本送達翌日即
    九十一年十二月十四日起至清償日止，按年息百分之五計算之利息等語；上訴人
    於原審則以：系爭工程不是丙○○○○○○承攬的，而且上訴人也不知道有此項
    工程，上訴人雖曾同意李錦黌以上訴人名義對外招攬工作，但上訴人均會注意各
    該工程，系爭工程並未經上訴人同意，屬李錦黌之私人行為，上訴人無法顧及等
    語置辯。
二、上訴人於本件上訴復執前詞置辯，是本件上訴之爭點即在於：表見代理是否成立
    ？及被上訴人據以請求工程款之點工總表及每日點工表是否真實？經查：
(一)李錦黌乃上訴人負責人甲○○之弟，上訴人自稱知悉李錦黌對外出示印製「丙○
    ○○○○○」名銜之名片使用（見卷附被上訴人提出之名片），且同意李錦黌在
    其使用之汽車外觀噴上「丙○○○○○○」名銜（見原審卷九十二年三月十七日
    言詞辯筆錄），如上訴人承包工程中有木工工作，會找李錦黌做等語。而上訴人
    之另一名合夥人胡銘仁亦到庭證稱：如果拿到工作，木工部分會請李錦黌做，他
    算是臨時雇員，常來集成，工具也放在這裡，我們知道李錦黌的工具也噴「丙○
    ○○○○○」名銜等語。由上可知，上訴人就李錦黌以印製載有上訴人名銜之名
    片對外行使，且在工程上必備之工具外觀噴上上訴人字樣名稱，上訴人均明知且
    未為反對之意思表示，甚至同意李錦黌在工程上必要經常使用之汽車外觀噴上上
    訴人名銜，在社會上已極易使不特定欲與之交易之人相信李錦黌為上訴人之代理
    人，上訴人就李錦黌將以上訴人名義對外要約被上訴人承攬系爭工程之事，應已
    預見，自足以評價為民法第一百六十九條所規定之「由自己之行為表示以代理授
    與他人，或明知他人表示為其代理人而不為反對之表示」之情形。準此，上訴人
    對於被上訴人，自應負表見代理之本人責任。
(二)被上訴人於原審主張全部之工程款金額二十三萬八千一百元，業據其提出前開點
    工總表及每日點工表為憑，該每日點工表大部分均經李錦黌簽名，而該二類表格
    所載內容經本院互核後，已可確認點工數量完全相符，而被上訴人所憑計算之每
    日男工一千六百元及每日女工一千二百元，雖未提出憑據，惟該單位價格與社會
    常情，堪認相符，尚無何顯不可採之處，從而，被上訴人基於上開數據而得出二
    十三萬八千一百元之金額，即堪推定為真正。上訴人雖尚以：陳國財於原審所提
    出之轉帳傳票總工程款金額二十五萬元，相較於被上訴人向李錦黌請求之二十三
    萬八千一百元之點工款，李錦黌顯然未獲利潤，與常情並不符合云云，辯稱前開
    表格為虛偽。然由兩造所述情節可知，李錦黌為中間包商，其獲自上游包商（即
    超級任務企劃有限公司）之工程款多於支付下游包商（即本件被上訴人）之工程
    款，以獲取差價，本屬常情，上訴人之前開辯解，顯然仍未能推翻本院前開推定
    。被上訴人請求之金額係以前開二十三萬八千一百元，扣除被上訴人所主張並為
    上訴人所不爭執已支付之工程款後得出，即無不合。
三、綜上，原判決因而認定上訴人對被上訴人應負擔表見代理之授權人之責任，並進
    而判令上訴人給付被上訴人十七萬八千一百元，及自起訴狀繕本送達翌日即九十
    一年十二月十四日起至清償日止，按年息百分之五計算之法定遲延利息，即無不
    合。是本件上訴為無理由，應予駁回。
四、據上論結，本件上訴為無理由，依民事訴訟法第四百三十六條之一第三項、第四
    百四十九條第一項、第七十八條，判決如主文。
中      華      民      國    九十二    年     十一     月     十一     日
                            臺灣花蓮地方法院民事庭
~B審判長法官  湯文章
~B法      官  楊碧惠
~B法      官  郝燮戈
右正本証明與原本無異。
不得上訴。（請參見民事訴訟法第四百三十六條之二、第四百六十六條）
~B法院書記官  高明正
中      華      民      國    九十二    年     十一     月     十一     日


司法院資訊處製作；財團法人民間司法改革基金會備份。
